【裁判字號】    92,交上易,107
【裁判日期】    920313
【裁判案由】    公共危險等
【裁判全文】
臺灣高等法院臺南分院刑事判決            九十二年度交上易字第一七號    Ｇ
      上  訴  人  臺灣台南地方法院檢察署檢察官
      被      告  甲  ○  ○
右上訴人因被告公共危險等案件，不服臺灣台南地方法院九十一年度交易字第三一五
號中華民國九十一年十二月十九日第一審判決（起訴案號：臺灣台南地方法院檢察署
九十一年度偵字第一一一四三號），提起上訴，本院判決如左：
      主      文
原判決關於過失傷害及定執行刑部份均撤銷。
甲○○因過失傷害人，處有期徒刑肆月，如易科罰金，以佰元折算壹日。
其他上訴駁回。
前開撤銷改判部份所處之刑與駁回上訴所處有期徒刑月，應執行有期徒刑伍月，如
易科罰金，以佰元折算壹日。
      事      實
一、甲○○於民國九十一年九月十五日下午十八時許，先在台南市○區○○路一九八
    巷四十弄廿號自宅內飲用啤酒一打，復於同日晚間二十時許起，在台南市○○路
    九個九ＰＵＢ內飲用生啤酒一壺後，本應注意飲酒後其吐氣所含酒精濃度超過每
    公升０‧二五毫克以上者，不得駕駛車輛，竟於上處飲酒後，吐氣所含酒精濃度
    已高達每公升０‧九七毫克，已酒醉不能安全駕駛動力交通工具，詎甲○○仍不
    顧大眾行車之公共安全，於同日晚間二十二時二十五分許，酒後駕駛車號ＵＤＶ
    —８５１號輕型機車，沿台南市○區○○路由北往南方向行駛，在行至崇德路六
    五七號前之劃有分向限制線快車道時，本應注意行車速度，依標誌或標線之規定
    及機車在雙向二車道行駛時，均應在遵行車道內行駛，且在劃有分向限制線之路
    段，不得駛入來車道內，而依當時情形，客觀上又無不能注意之情事，其能注意
    竟因不勝酒力而疏未注意該處為速限五十公里之劃有分向限制線快車道，貿然以
    時速六十五公里之高速超速急馳並跨越雙黃線駛入對向之來車道內逆向行車，適
    乙○○騎駛車號ＺＶＮ—００９號輕型機車沿崇德路由南向北行駛而來，在劃有
    機車專用道之路段亦疏未注意機車不得於快車道上行駛而行駛於快車道上，甲○
    ○見狀煞避不及，致其機車車頭與乙○○之車頭在快車道上互撞，造成乙○○人
    車倒地，受有臉部、頭部撕裂傷、右側脛骨、腓骨開放性骨折之傷害，甲○○亦
    因人車倒地而送醫救治。車禍發生後，台南市警察局交通隊員警侯清順據報到場
    並至醫院處理，在警員尚不知何人為肇事車輛之駕駛人前，甲○○在醫院主動表
    示其為駕駛人並自首犯行，接受裁判。而甲○○經警當場測試其吐氣所含酒精濃
    度亦高達前開數值，而查知上情。
二、案經乙○○訴由台南市警察局第一分局報請臺灣台南地方法院檢察署檢察官偵查
    起訴。
      理      由
一、訊據被告甲○○對於右開時、地酒後駕車並侵入來車道逆向行車，致發生碰撞車
    禍造成告訴人乙○○受傷之事實均坦承不諱，核與告訴人乙○○於警、偵訊及原
    審審理時到庭指訴之情節相符，並有道路交通事故調查報告表、吐氣所含酒精濃
    度測試結果單、台南市警察局舉發違反道路交通管理事件通知單影本、刑法第一
    百八十五條之三案件測試觀察紀錄表、台南市警察局處理交通事故紀錄表影本、
    台南市立醫院診斷證明書各一紙、道路交通事故現場蒐證照片十五幀在卷可資佐
    證。又被告不僅自承駕駛前先後有飲用啤酒及生啤酒，且被告當日晚間二十三時
    四十分許，為警測試其吐氣所含酒精濃度為每公升０‧九七毫克，亦有前開吐氣
    所含酒精濃度測試結果單一紙可稽。按行車速度，依標誌或標線之規定；汽車（
    均含機車）在雙向二車道行駛時，均應在遵行車道內行駛；在劃有分向限制線之
    路段，不得駛入來車之車道內；汽車駕駛人飲用酒類後其吐氣所含酒精濃度超過
    每公升０‧二五毫克以上者，不得駕車，道路交通安全規則第九十三條第一項、
    第九十七條第一款、第二款、第一百十四條第二款分別定有明文。查被告有經正
    常程序考領駕照，為有駕駛經驗之人，對於上開交通安全規則自知之甚稔，為其
    應注意之事項，而肇事當時係夜間有照明、天候晴朗、路面柏油、標線清晰、有
    快慢車道劃分、路面乾燥無缺陷、無障礙物、視距良好、道路中央劃設有分向限
    制雙黃實線、限速五十公里，有前開調查報告表及現場照片存卷可考，足見依當
    時狀況被告客觀上並無不能注意之情狀，而被告甲○○於肇事後經警測試其吐氣
    所含酒精濃度高達每公升０‧九七毫克，是其飲酒後應注意且能注意不得駕駛機
    車而仍駕駛，復未注意該處為速限五十公里劃有分向限制線之快車道，貿然以時
    速六十五公里之高速超速急馳並駛入對向之來車道內逆向行車，適告訴人乙○○
    自對向駕駛上開機車行駛而來致遭煞避不及之被告機車撞及受傷，因而肇事，被
    告自有違前開規定之注意義務，其顯有過失，雖告訴人未遵規定於快車道上駕駛
    機車亦與有過失，被告亦無從解免其刑責。被告之過失行為與告訴人所受上開傷
    害之間，顯有相當因果關係。而被告於案發當日經警測試其吐氣所含酒精濃度為
    每公升０‧九七毫克，已高出法律容許之每公升０．二五毫克甚多，被告亦自承
    酒後對其行車有影響等語，再參酌被告當日係騎車侵入來車道，並超速逆向行駛
    而有本件車禍事故等情以觀，顯見被告當時已因不勝酒力而影響其行車注意力及
    操控力，致無法注意在遵行之車道內行駛始發生本件碰撞車禍，其已不能安全駕
    駛動力交通工具，應可認定。是本件事證已臻明確，被告犯行堪以認定。
二、核被告甲○○所為，係犯刑法第一百八十五條之三之酒後不能安全駕駛動力交通
    工具而駕駛罪及同法第二百八十四條第一項前段之過失傷害罪。其所犯上開二罪
    間，犯意各別，行為互殊，應予分論併罰。又被告係酒醉駕車因而致人受傷，前
    開過失傷害罪部分，應依道路交通管理處罰條例第八十六條第一項規定加重其刑
    。另其肇事後未被有偵查權之公務員或機關發覺其為犯嫌前，在醫院現場向到場
    處理之警員自承犯行，進而接受裁判，業經證人即本件車禍處理員警侯清順於原
    審到庭供證無訛，被告行為合乎自首之要件，應依刑法第六十二條前段減輕其刑
    （過失傷害部分並依法先加後減之）。
三、原審就被告過失傷害部份予以論科固非無見，惟告訴人在劃有機車專用道路段，
    違規於快車道上駕駛機車亦與有過失，原判決未予審酌即有未洽。公訴人依告訴
    人請求上訴指原判決量刑過輕雖無可取，然原審此部份判決既有可議，自應予撤
    銷改判，爰審酌被告之品行、過失程度、告訴人受傷情形、及告訴人雖與有過失
    ，惟被告於原審判決後已與告訴人達成民事上之和解，賠償告訴人新台幣十五萬
    元，有台南市東區調解委員會調解書為憑等一切情狀，量處如主文所示之刑，並
    諭知易科罰金之折算標準以資懲儆。至原判決就被告涉嫌公共危險部份適用刑法
    第十一條前段、第一百八十五條之三、第六十二條前段、第四十一條第一項前段
    、罰金罰鍰提高標準條例第一條前段、第二條，審酌被告之品行及犯後態度等情
    狀，量處有期徒刑月，併諭知如易科罰金，以佰元折算壹日；核其認事用法
    及易科罰金之折算標準均無不當。公訴人上訴指原判決量刑過輕為無理由，應予
    駁回。前開撤銷改判部份所處之刑與駁回上訴所處有期徒刑月，應執行有期徒
    刑伍月，如易科罰金，以佰元折算壹日。
據上論斷，應依刑事訴訟法第三百六十八條、第三百六十九條第一項前段、第三百六
十四條、第二百九十九條第一項前段、道路交通管理處罰條例第八十六條第一項，刑
法第十一條前段、第二百八十四條第一項前段、第六十二條前段、第四十一條第一項
前段、第五十一條第五款，罰金罰鍰提高標準條例第一條前段、第二條，判決如主文
。
本案經檢察官羅清溪到庭執行職務。
中    華    民    國      九十二      年      三      月      十三      日
                                  臺灣高等法院臺南分院刑事第二庭
                                      審判長法官  游    明    仁
                                            法官  陳    清    溪
                                            法官  蘇    重    信
右正本證明與原本無異。
不得上訴。
                                      法院書記官  李    珍    鳳
中    華    民    國      九十二      年      三      月     十八       日
附錄本案論罪科刑法條：
刑法第一百八十五條之三：
服用毒品、麻醉藥品、酒類或其他相類之物，不能安全駕駛動力交通工具而駕駛者，
處一年以下有期徒刑、拘役或三萬元以下罰金。
刑法第二百八十四條：
因過失傷害人者，處六月以下有期徒刑、拘役或五百元以下罰金，致重傷者，處一年
以下有期徒刑、拘役或五百元以下罰金。
從事業務之人，因業務上之過失傷害人者，處一年以下有期徒刑、拘役或一千元以下
罰金，致重傷者，處三年以下有期徒刑、拘役或二千元以下罰金。


司法院資訊處製作；財團法人民間司法改革基金會備份。
